臺灣士林地方法院刑事判決
110年度簡上字第93號
上  訴  人
即  被  告  林祐成


上列上訴人即被告因傷害案件，不服本院於民國110年6月1日所
為之110年度審簡字第364號第一審簡易判決（起訴案號：110年
度偵字第5855號，被告於檢察官起訴後自白犯罪，原審認宜以簡
易判決處刑，而不經通常審判程序，逕以簡易判決處刑），提起
上訴，本院管轄第二審之合議庭判決如下：
    主  文
上訴駁回。
    犯罪事實
一、林祐成與林明發同為臺北市○○區○○路00號三軍總醫院北投分
    院之病友，兩人曾因故發生口角爭執，林祐成於民國110年1
    月21日下午5時55分許因思及此事，心生不滿，竟基於傷害
    之犯意，前往林明發所在之21號病房內，持椅子揮打林明發
    頭部及肩膀，致林明發受有左側頭部及左側肩膀挫傷等傷害
    。嗣經林明發報警處理，始循線查悉上情。
二、案經林明發訴由臺北市政府警察局北投分局報告臺灣士林地
    方檢察署檢察官偵查起訴。
    理  由
壹、程序事項
一、被告經合法傳喚，無正當之理由不到庭者，得不待其陳述，
    逕行判決，刑事訴訟法第371條定有明文。又對於簡易判決
    有不服而上訴者，準用上開規定，此觀諸刑事訴訟法第455
    條之1第3項之規定自明。本案被告林祐成於110年10月28日
    審理期日經本院合法傳喚，無正當理由未到庭，有個人戶籍
    資料查詢結果、送達證書、臺灣高等法院在監在押全國紀錄
    表在卷可稽，本院自得不待其陳述，逕行判決。
二、按被告以外之人於審判外之言詞或書面陳述，除法律有規定
    者外，不得作為證據；又被告以外之人於審判外之陳述，雖
    不符合刑事訴訟法第159條之1至第159條之4之規定，而經當
    事人於審判程序同意作為證據，法院審酌該言詞陳述或書面
    陳述作成時之情況，認為適當者，亦得為證據，而當事人、
    代理人或辯護人於法院調查證據時，知有上開不得為證據之
    情形，而未於言詞辯論終結前聲明異議者，視為有前項之同
    意，刑事訴訟法第159條第1項及第159條之5分別定有明文。
    本院以下所引用被告以外之人於審判外之言詞或書面陳述，
    公訴人於審判程序未否認其證據能力，被告亦未具狀聲明異
    議，復經本院審酌認該等證據之作成無違法、不當或顯不可
    信之情況，而非供述證據亦非公務員違背法定程序所取得，
    依刑事訴訟法第159條之5規定、第158條之4規定之反面解釋
    ，均有證據能力。
貳、實體事項
一、訊據被告固坦承於案發時、地手持椅子揮打告訴人林明發，
    並致告訴人受有左側肩膀挫傷之傷害，惟辯稱：伊於案發當
    時確實有拿起椅子，但碰觸告訴人之部位為肩膀，並未攻擊
    告訴人頭部等語。經查：
　㈠上揭犯罪事實業據被告於原審準備程序時坦承不諱（本院110
    年度審訴字第372號卷第38頁），核與證人即告訴人林明發
    於警詢及偵查中所述相符（臺灣士林地方檢察署110年度偵
    字第5855號卷【下稱偵卷】第29至30、49至51頁），並有臺
    北市政府警察局北投分局偵查隊查訪紀錄表、三軍總醫院北
    投分院護理紀錄表、三軍總醫院北投分院21號病房外之監視
    器畫面翻拍照片、臺北榮民總醫院110年1月21日急字第7406
    6號診斷證明書等件附卷可參（偵卷第21、23至24、25至27
    、35頁）。　　
　㈡被告上訴時雖翻異前詞，並以其未攻擊告訴人頭部等情詞置
    辯。惟查：告訴人於案發時間、地點遭被告持椅子攻擊，致
    受有左側頭部及左側肩膀挫傷等節，業據告訴人林明發屢於
    護理師詢問時、警詢及偵訊時證述：「被告剛剛拿椅子砸伊
    ，砸到伊的肩膀和伊的頭，伊現在頭很暈，肩膀這邊也很痛
    」、「伊當時在21號病房自己的床位上與朋友聊天，有其他
    病房的病患（按：即被告）衝進來病房內，一看到伊就隨手
    拿一張鐵椅丟過來，導致伊頭部跟肩膀受傷」、「被告於11
    0年1月21日下午在三總北投分院，衝進來伊的病房朝伊的方
    向砸，所以伊的頭部和肩膀有受傷，伊的傷有淤青」等語明
    確（偵卷第29、49頁），並有前揭臺北榮民醫院於案發當日
    開立之診斷證明單等件可資為憑。查告訴人就其遭攻擊受傷
    之方式及部位，歷次陳述皆一致，尤其護理紀錄及警詢筆錄
    所載告訴人證述，均為告訴人於案發當日隨即向護理人員所
    陳，較無因時間經過而記憶模糊、錯誤之可能，且告訴人於
    案發當下情緒仍較為激動，應亦無暇捏造不符事實之案發經
    過及受傷情事，併衡以證人所稱受傷部位、傷勢程度亦與當
    日開立之診斷證明書所載傷勢相符，足認告訴人前揭所述應
    係根據事實所為，足堪採信。再者，被告業已自承當時伊有
    拿椅子打到告訴人之肩膀等語（偵卷第59頁），而衡以人體
    頭部與肩膀之部位甚為接近，被告持之攻擊告訴人之椅子體
    積又非微，則被告手持椅子攻擊告訴人肩膀時，實非無同時
    揮擊告訴人之頭部，導致告訴人頭部因此受有挫傷之可能，
    此益徵告訴人前揭所述並非無稽。被告空言否認其攻擊告訴
    人頭部等語，自難憑採。
　㈢綜上所述，本案事證明確，被告前開犯行堪以認定，應予依
    法論科。
二、論罪科刑
　㈠核被告所為，係犯刑法第277條第1項之傷害罪。
　㈡被告前因①違反毒品危害防制條例案件，經臺灣新北地方法院
    以108年度簡字第5749號判決判處有期徒刑4月確定，②因違
    反毒品危害防制條例案件，經臺灣新北地方法院以108年度
    簡字第7129號判決判處有期徒刑4月確定，③因違反毒品危害
    防制條例案件，經臺灣新北地方法院以109年度簡字第966號
    判決判處有期徒刑5月確定，上開數罪①、②、③經臺灣新北地
    方法院以109年度聲字第4027號裁定定應執行刑為有期徒刑9
    月確定，於109年12月2日易科罰金執行完畢，此有臺灣高等
    法院被告前案紀錄表在卷可參。被告於有期徒刑執行完畢後
    5年內故意再犯本案有期徒刑以上之罪，已符合累犯之構成
    要件，本院審酌被告本案所犯傷害罪之罪質、侵害法益固與
    其違反毒品危害防制條例之前案（均為施用第二級毒品）有
    所不同，惟被告於前案執行完畢後2月內即故意再犯本案暴
    力犯罪，顯然未因前案有期徒刑執行完畢而心生警惕，足見
    其惡性非輕及對刑罰反應力薄弱，依司法院大法官釋字第77
    5號解釋意旨，衡酌罪刑相當原則及比例原則，認如加重其
    法定最低刑度，尚不至於使被告所受刑法超過其所應負擔之
    罪責，爰依刑法第47條第1項規定，加重其刑。
三、末查本案被告持以傷害告訴人之椅子，固為供本案犯罪所用
    之物，然該物係被告自三軍總醫院北投分院病房內隨手拿取
    等情，業據告訴人於警詢中證述明確（偵卷第29頁），是卷
    內事證尚無從證明該物為被告所有，爰不予宣告沒收，亦併
    此指明。
四、駁回上訴之理由
　㈠原審認被告前開犯行事證明確，依刑事訴訟法第449條第2項
    、第3項、第454條第2項，刑法第277條第1項、第41條第1項
    前段、第47條第1項等規定，判處被告拘役50日，如易科罰
    金，以新臺幣1,000元折算1日，其認事用法均無違誤，量刑
    亦稱妥適。
　㈡被告上訴意旨固謂：案發當時伊僅有持椅子攻擊告訴人肩膀
    ，未攻擊告訴人頭部，故原審認定事實已有違誤；又被告前
    案所犯者為施用毒品犯行，而本案所犯者為保護身體法益之
    傷害罪，前案與本案之罪質既不相同，則不應以被告對於刑
    法反應力薄弱為由，依累犯規定加重被告刑度；另法院為避
    免刑罰過於嚴苛，於情輕法重之情況下，應合目的性裁量而
    有適用刑法第59條酌量減輕被告刑度之義務，原審未適用刑
    法第59條酌減其刑，有所違誤等語，惟查：
　⒈被告為本案犯行時，其攻擊告訴人之位置應涵蓋告訴人頭部
    及肩膀等節，業經本院認定如前，被告空言指陳原審認定事
    實有誤，自難憑採。
　⒉按司法院大法官釋字第775號解釋，係謂刑法第47條第1項累
    犯加重本刑之規定，是基於累犯者有其特別惡性及對刑罰反
    應力薄弱等立法理由，惟於不符合刑法第59條所定要件之情
    形下，不分情節一律加重最低本刑，致生罪刑不相當或違反
    比例原則之情形時，法院就該個案應依上開解釋意旨，裁量
    是否加重最低本刑等旨，至於法院於審酌是否依累犯規定加
    重其刑，自應依個案情節為衡量，此與刑之量定，同為法院
    得依職權裁量之事項，若其裁量合於上開累犯加重其刑之立
    法理由，且無罪刑不相當或違反比例原則之情事，即難指為
    違法，此與行為人前後所犯各罪類型暨罪名是否相同或罪質
    是否相當，並無必然之關聯（最高法院110年度台上字第516
    6號、第5459號判決意旨參照）。經查，原審於判決時，已
    審酌被告之犯罪情節，認本案依累犯規定加重最低本刑，並
    無悖於司法院大法官釋字第775號解釋意旨，而依刑法第47
    條第1項規定加重被告刑度，量處被告拘役50日，經核原審
    所量處之刑度並未違反前述憲法罪刑相當原則及比例原則之
    要求，且被告對於刑罰之反應力薄弱，已如前述，本案依刑
    法第47條第1項規定加重被告刑度，亦符合累犯規定之立法
    意旨，是原審依累犯規定加重最低本刑，並無違法或裁量濫
    用之情事，被告前開上訴意旨所指，亦不足採。
　⒊又按量刑輕重，係屬事實審法院得依職權自由裁量之事項，
    苟已斟酌刑法第57條各款所列情狀而未逾越法定刑度，不得
    遽指為違法。至緩刑之宣告，除應具備同法第74條所定條件
    外，並須有可認為以暫不執行刑罰為適當之情形，始得為之
    ，亦屬法院裁判時得依職權自由裁量之事項，當事人不得以
    原審未諭知緩刑指為違背法令（最高法院72年台上字第6696
    號判例意旨參照）。查本案原審量刑時，已斟酌刑法第57條
    各款所列情狀，而就被告所犯傷害罪量處如上所示之刑，並
    諭知易科罰金之折算標準，經核並無逾越法定刑度，亦無過
    重或失輕之情形，應屬允洽，而被告於上訴程序中並未另與
    告訴人達成和解，亦無提供其他事證足資認定本案有何情輕
    法重之情事，自難認原審量刑，有何違誤。
　㈢綜上所述，原審認事用法並無違誤，量刑亦屬允洽，自應予
    以維持。被告以原審認定事實有所違誤、不應依累犯規定加
    重其刑、應依刑法第59條規定予以減刑為由，提起本件上訴
    ，為無理由，均應予駁回。　　　
五、至被告雖於上訴狀中請求本院為緩刑宣告，然被告有如前述
    之科刑及執行紀錄後，復因違反毒品危害防制條例案件，經
    臺灣新北地方法院以110年度簡字第1687號判決判處有期徒
    刑4月，於110年7月30日確定，此有臺灣高等法院被告前案
    紀錄表附卷可佐，是其於本案判決時尚不符合刑法第74條所
    規定之緩刑要件，本院自無從為緩刑之宣告，附此敘明。
據上論斷，應依刑事訴訟法第455條之1第1項、第3項、第368條
、第371條，判決如主文。
本案經檢察官卓巧琦提起公訴，檢察官謝榮林、薛雯文到庭執行
職務。
中　　華　　民　　國　　110 　年　　11　　月　　18　　日
　　　　　　　　　刑事第五庭　審判長法　官  黃 怡 瑜
　　　　　　　　　　　　　　　　　　
　　　　　　　　　                  法　官  郭 韶 旻
　　　　　　　　　
　　　　　　　　　　　　　　　　　　法　官  黃 瀞 儀
以上正本證明與原本無異。
本件不得上訴。
                                    書記官  李 俊 錡 
中　　華　　民　　國　　110 　年　　11　　月　　18　　日